【裁判字號】    96,訴,2928
【裁判日期】    970414
【裁判案由】    損害賠償
【裁判全文】
臺灣臺中地方法院民事判決  96年度訴字第2928號
原      告  戊○○
被      告  己○○
            乙○○
            丙○○
            丁○○
            甲○○
被告因重利等案件，經原告提起請求損害賠償之附帶民事訴訟（
96年度附民字第175號），經本院刑事庭裁定移送前來，本院於
民國97年3月31日言詞辯論終結，判決如下：
    主  文
被告乙○○、丁○○、甲○○應連帶給付原告新台幣壹拾參萬伍
仟壹佰捌拾參元及自民國九十六年四月四日起至清償日止，按年
利率百分之五計算之利息。
原告其餘之訴駁回。
本判決原告勝訴部分得假執行；但被告乙○○、丁○○如以新臺
幣壹拾參萬伍仟壹佰捌拾參元為原告供擔保後，得免為假執行。
原告其餘假執行之聲請駁回。
    事實及理由
一、本件被告乙○○、丙○○、丁○○及甲○○未於最後言詞辯
    論期日到場，核無民事訴訟法第386條各款所列情形，爰依
    原告之聲請，由其一造辯論而為判決。
二、原告主張：
  (一)緣被告謝品金、乙○○、丙○○三人為母子，三人共同經營
    地下錢莊，原告前因需錢孔急，曾向被告借款，於民國（下
    同）95年2月24日後因不堪重利負荷而未如期支付本息；於
    同年8月14日21時50分許，原告與友人於台中市○○路與市
    ○路口之全家便利商店聊天時，正巧為被告乙○○遇見，被
    告乙○○隨即趨前質問原告積欠之債務如何償還，原告答因
    手頭緊故無力償還，被告乙○○聞言極為憤怒，竟基於傷害
    之犯意，連絡被告丙○○、丁○○、洪朝傑及甲○○等人到
    場。被告丙○○、丁○○、洪朝傑及甲○○等人到場後，兩
    造再因債務問題發生口角，遂而被告丙○○、丁○○、洪朝
    傑及甲○○等人即以拳打腳踢之方式圍毆原告，原告因被告
    等人掌摑、圍毆而受有上唇撕裂傷及右上腹部挫傷之傷害。
    爰依民法第184條第1項前段、第185條、第193條第1項、第
    195條第1項前段規定，提起本件訴訟，並請求賠償下列損害
    ：
  (1)醫藥費用：原告被被告毆打後，於急診及日後就醫相關費用
    及整形外科花費合計新台幣（下同）3,786元，及澄清醫院
    醫療費合計15,923元。
  (2)減少勞動能力部分：按「被害人因身體健康被侵害而喪失勞
    動能力所受之損害，其金額應就被害人受侵害前之身體健康
    狀態、教育程度、專門技能、社會經驗等方面酌定之，不能
    以一時一地之工作收入為準。」（最高法院63年台上字1394
    號判例）。查原告原服務於南陽實業股份有限公司西屯服務
    廠之外包商，擔任助理一職，每月收入約25,000元，自原告
    受傷後，因身體多處受傷，無法繼續工作，後亦因恐懼所生
    憂鬱症，致原告提出離職申請，在家休養至今，休養期間迄
    今約7個月左右，參酌上開判例意旨，計算損失約175,000元
    。
  (3)增加生活費用部分：原告被被告毆打後，導致牙齒斷裂需製
    作假牙，費用15,000元；又原告被打當時身上有配戴一重約
    1兩多之金項鍊，於毆打過程中遺失，此部分折合現金約
    26,000元，以上總計41,000元。
  (4)精神慰撫金部分：原告自向被告借款以來，長期遭其欺侮恐
    嚇而心生畏懼，竟又動粗凌辱毆打原告，造成原告瀕於崩潰
    ，原告被被告等人毆打後，長期於精神及肉體上皆遭受極大
    之壓力與痛楚，產生憂鬱症之病狀而割腕自殺，送往彰基急
    診及手術，需長期接受治療，原告之精神打擊非常人所能理
    解，故原告請求769,163元之精神慰撫金。
  (5)綜上所述，原告依侵權行為之法律關係，請求100萬元之損
    害賠償。
  (二)聲明：被告等6人應連帶給付原告100萬元，及自起訴狀繕本
    送達之翌日起至清償日止，按年息5%計算之利息。(2)願供擔
    保，請准宣告假執行。
二、被告則以：
  (一)被告乙○○、丁○○未於最後言詞辯論期日到庭，據其先前
    到庭之聲明及陳述如下：原告請求金額過高，我們不同意。
    並聲明：(1)原告之訴駁回。(2)如受不利判決，請准供擔保免
    為假執行。
  (二)被告謝品金部分：我沒有打原告，且原告請求金額過高。並
    聲明：原告之訴駁回。
三、本院得心證之理由：
  (一)原告主張：原告向被告謝品金、乙○○、丙○○母子共同經
    營之地下錢莊借款，因未如期支付本息，於95年8月14日21
    時50分許，原告與友人於台中市○○路與市府路口之全家便
    利商店聊天時，正巧為被告乙○○遇見，被告乙○○隨即趨
    前質問原告積欠之債務如何償還，嗣夥同被告連興及甲○○
    等人到場共同圍毆原告，致原告受有上唇撕裂傷及右上腹部
    挫傷之傷害，業為被告乙○○、丁○○所不爭，且被告乙○○、丁○○及甲○○因前揭傷害行為，經本院96年度易字第
    1013號刑事判決分別判處傷害罪確定，亦有前揭判決在卷足
    憑，故原告前揭主張應堪採信。
  (二)按因故意或過失，不法侵害他人之權利者，負損害賠償責任
    ；不法侵害他人之身體、健康，被害人雖非財產上之損害，
    亦得請求賠償相當之金額，民法第184條第1項前段、第195
    條第1項分別定有明文。本件被告乙○○、丁○○及甲○○
    共同毆打原告致原告受有前揭傷害，依前揭法律規定，自應
    負損害賠償責任。原告得請求損害賠償之內容分述如下：
  (1)醫療費用：
    按全民健康保險對象因汽車交通事故，經全民健康保險提
      供醫療給付者，全民健康之保險人，得向強制汽車責任保
      險之保險人代位請求該項給付，全民健康保險法第82條定
      有明文。又按全民健康保險法未規定之事項應適用保險法
      相關規定，全民健康保險法第1條後段，雖定有明文，惟
      全民健康保險性質上係屬健康、傷害保險，除有全民健康
      保險法第82條規定之情形外，依保險法第130條、第135條
      準用同法第103 條之規定，全民健康保險之保險人不得代
      位行使被保險人因保險事故所生對於第三人之請求權，要
      無保險法第53條規定適用之餘地。是全民健康保險之被保
      險人，非因汽車交通事故受傷害，受領全民健康保險提供
      之醫療給付，其因侵權行為所生之損害賠償請求權並不因
      而喪失。
    原告主張因遭被告乙○○三人毆打受傷支出醫藥費用15,
      923元，經本院審酌原告所提出之費用單據，認原告得請
      求之醫療費用包含健保給付費用應為15,183元，其餘請求
      為無理由，應予駁回。
  (2)減少勞動能力部分：
    原告雖主張其原服務於南陽實業股份有限公司西屯服務廠之
    外包商，擔任助理一職，每月收入約25,000元，自原告受傷
    後，因身體多處受傷，無法繼續工作，後亦因恐懼所生憂鬱
    症，致原告提出離職申請，在家休養至今，休養期間迄今約
    7個月左右，故請求減少勞動能力之損失約175,000元等情，
    惟本院審酌原告所受之傷勢僅為上唇撕裂傷及右上腹部挫傷
    ，客觀上不足導致勞動能力之減少，且原告於案發當日就醫
    後旋即離院，亦有診斷證明書在卷足憑，故原告此部分請求
    顯乏證明，不足採信。
  (3)增加生活費用部分：
    原告雖主張其遭被告毆打後，導致牙齒斷裂需製作假牙，費
    用15,000元；又原告被打當時身上有配戴一重約1兩多之金
    項鍊，於毆打過程中遺失，此部分折合現金約26,000元，以
    上總計41,000元等情，惟本院審之依原告前揭傷勢，尚不足
    以導致牙齒斷裂而需製作假牙，且經本院行使闡明權後，原
    告亦未能提出證據證明有必須製作假牙及遺失金鍊之損害，
    故此部分請求亦無理由。
  (4)精神慰撫金部分：
    原告主張：其遭被告等人毆打造成原告瀕於崩潰，長期於精
    神及肉體上皆遭受極大之壓力與痛楚，產生憂鬱症之病狀而
    割腕自殺，送往彰基急診及手術，需長期接受治療，原告之
    精神打擊非常人所能理解，故原告請求769,163元之精神慰
    撫金等情。惟本院審酌原告與被告乙○○等人之身分、地位
    、收入情形，原告所受傷害程度及被告乙○○等人經營地下
    錢莊暴力討債等情節，認本件原告請求之精神慰撫金以12萬
    元為適當，原告逾此部分之請求，為無理由。
  (三)另原告雖主張被告己○○、丙○○自應連帶負損害賠償責任
    等情，然原告於本院自承被告己○○並未參與傷害行為，且
    原告亦未能舉證證明被告丙○○有何傷害之犯行，故原告對
    被告己○○、丙○○部分之請求，為無理由，應予駁回。
  (四)綜上所述，本件原告請求被告乙○○、丁○○、甲○○連帶
    給付醫療費用15,183元及精神慰撫金12萬元，共計135,183
    元為有理由及自附帶民事起訴狀繕本送達之翌日即96年4月4
    日起至清償日止，按年利率5%計算之利息，為有理由，應予
    准許；原告逾此請求，均無理由，應予駁回。
四、本判決原告勝訴部分，本院命被告給付原告之金額未逾50萬
    元，應依民事訴訟法第389條第1項第5款規定，依職權宣告
    假執行；被告乙○○、丁○○就此部分陳明願供擔保，請求
    宣告免為假執行，核無不合，爰酌定相當之擔保金額，予以
    准許。至原告敗訴部分，其假執行之聲請已失所依據，應予
    駁回。另本件屬附帶民事訴訟，並無訴訟費用分擔問題，附
    此敘明。
五、本件事證已臻明確，兩造所為之其他主張或所提之證據，均
    已無礙於本院前揭審認，故不再逐一論述，併予敘明。
六、假執行宣告之依據：依民事訴訟法第389條第1項第5款、第
    392條，判決如主文。
中    華    民    國    97    年    4     月    14    日
                  民事第一庭    法  官  陳毓秀
正本係照原本作成。
如對本判決上訴，須於判決送達後20日內向本院提出上訴狀。
中    華    民    國    97    年    4     月    14    日
                                書記官


司法院資訊處製作；財團法人民間司法改革基金會備份。
